【裁判字號】    89,簡上,480
【裁判日期】    900824
【裁判案由】    給付價金
【裁判全文】
臺灣臺中地方法院民事判決  八十九年度簡上字第四八○號
    上  訴  人
    即被上訴人  王明仁
右當事人間請求給付價金事件，上訴人對於中華民國八十九年九月二十五日本院豐原
簡易庭八十九年度豐簡字第一０二號第一審判決提起上訴，本院判決如左：
    主      文
原判決關於駁回上訴人王明仁後開第二項之訴部分，及該部分假執行之聲請，並訴訟
費用負擔之裁判，均廢棄。
上訴人羅太國應再給付上訴人王明仁新臺幣拾肆萬捌仟元，及自民國八十八年十一月
五日起至清償日止，按週年利率百分之五計算之利息。
上訴人王明仁之其餘上訴駁回。
上訴人羅太國之上訴駁回。
第一、二審訴訟費用由上訴人羅太國負擔十分之七，餘由上訴人王明仁負擔。
    事      實
甲、上訴人王明仁方面：
一、聲明：求為判決：(1)原判決不利於上訴人王明仁部分廢棄；(2)右廢棄部分，上訴
          人羅太國應給付上訴人王明仁新台幣（下同）二十五萬一千元，及自民國
          （下同）八十八年十一月五日起至清償日止，按週年利率百分之五計算之
          利息；(3)駁回上訴人羅太國之上訴。
二、陳述：除與原審判決書所載者相同茲予引用外，補稱：
（一）系爭十三隻瑪爾濟斯犬及一隻博美犬，於八十八年五月二十四日交予上訴人羅
      太國時，究竟是「退還」或係暫寄？又該十四隻犬隻之價格應以何者為據？茲
      將兩造買賣過程說明如左：
    (1)上訴人王明仁於八十八年三月一日起，陸續向上訴人羅太國購買犬隻，該次即
      用信用卡購買價款八萬元之黃金獵犬幼犬一隻。
    (2)後於同年三月二十日再以當場支付現金之方式，再向上訴人羅太國購買黃金獵
      犬成犬一隻，價款十三萬元。
    (3)上訴人王明仁於同年三月二十八日向上訴人羅太國購買九隻瑪爾濟斯成犬，每
      隻單價二萬五千元，總價為二十二萬五千元。
    (4)上訴人王明仁再於四月十日當天，分別向上訴人羅太國購買四隻瑪爾濟斯成犬
      ，每隻三萬元，共計十二萬元；一隻白色博美成犬，價三萬五千元，一隻黑色
      博美成犬，價二萬元，以及一隻哈士奇成犬，價六萬元。
    (5)上訴人王明仁於同年四月十五日，最後再向上訴人羅太國購買黃金獵犬成犬，
      價十六萬元，以及一隻薩摩耶成犬，價十三萬元，同時亦於當天，上訴人王明
      仁將本身所有之巴哥犬成犬，委託上訴人羅太國代為出售，當時上訴人王明仁
      請上訴人羅太國以每隻五千元出售，惟上訴人羅太國竟向上訴人王明仁聲稱每
      隻以四千元賣出，共賣得一萬二千元。
    (6)綜上，除(1)、(2)之犬隻，上訴人王明仁係以信用卡及現金支付外，其餘(3)、(4)
      、(5)之犬隻，除三隻巴哥直接請上訴人羅太國轉手賣予他人，其他總價共計七
      十五萬元，上訴人王明仁則分別開具付款行庫為中國農民銀行南屯分行，票號
      0000000號、發票日八十八年四月三十日，面額二十六萬八千五百元；
      票號0000000號、發票日八十八年五月三十一日、面額十萬元；票號0
      000000號、發票日八十八年六月三十日、面額十萬元；票號00000
      00號、發票日八十八年七月三十一日、面額二十九萬元；共計七十五萬八千
      五百元之支票予上訴人羅太國，面額超過價款八千五百元部分，即包含犬食、
      犬具與配種費在內。
（二）因上訴人王明仁於向上訴人羅太國購買犬隻之初，上訴人羅太國已聲稱上訴人
      王明仁如不願繼續養時，其願將犬隻原價買回等語，準此，上訴人王明仁因上
      開上訴人羅太國所售予之犬隻皆見生理上之瑕疪，即於同年五月二十四日，同
      時將上開所購買之十三隻瑪爾濟斯成犬及一隻博美犬退還予上訴人羅太國，然
      上訴人羅太國雖向上訴人王明仁收回上開十四隻犬隻，卻未依約按上訴人王明
      仁所購原價，將價金返還上訴人王明仁，上訴人王明仁在不得己之情形下，只
      好於上開八十八年六月三十日，將所開具當日票期之支票不為給付，原本打算
      用以抵償上訴人羅太國應返之部分價金，未料上訴人於七月中旬，雖將未屆期
      之上訴人所開具票號0000000號、發票日八十八年七月三十一日、面額
      二十九萬元之支票返還上訴人王明仁，惟亦遣人至上訴人王明仁處，將上訴人
      王明仁所購三隻黃金獵犬及一隻黑色博美犬索回，並稱用以抵償上開二張未兌
      現之支票云云，則：
    (1)上訴人王明仁固於八十八年七月二十五日曾簽具「茲收到農銀ＦＡＺ0000
      000、ＦＡＺ0000000、面額計參拾玖萬元正」之字樣，然上開記載
      顯係針對上訴人羅太國強行取回之黃金獵犬及黑色博美犬所為，殊無從該記載
      認定上訴人王明仁係於當日始就系爭十四隻犬隻為解除契約之合意，倘若當日
      始為系爭犬隻之買賣契約之解除，自不無一併會算之理，如有會算或上訴人羅
      太國所提之會算單係實在，上訴人即應就會算結果另行簽認，而不致只有對取
      回之票據為之。
    (2)再者，上訴人羅太國先後提出不同數據之統計表，或謂系爭犬隻住宿費用為十
      萬零八百元，或為十六萬八千元，換言之計算之期日或為六十一天，或為六十
      天，而自上訴人王明仁退還上訴人羅太國犬隻之日即八十八年五月二十四日之
      次日起算至七月二十五日止，共計六十二日，究竟以何日為準？一天一條狗之
      住宿費用高達二百元，其依據何在？而所謂「返還支票時所溢付之五萬六千元
      」云云，又是從何而來？
（三）再查：上訴人羅太國於原審時已自認「原告（按指上訴人王明仁）有退還十四
      隻狗沒錯，但因其有跳票三十九萬元之支票，我錢（狗之對價）才沒還他」，
      是上訴人王明仁如非將系爭犬隻退還予上訴人羅太國，則何必將系爭犬隻置放
      在上訴人羅太國處，何況住宿費用又何等昂貴，兩造間就係何種法律關係？係
      合意解除契約或寄託？縱上訴人王明仁無法舉證造於當時即有解除契約之合意
      ，然上訴人羅太國又可有寄託之證明？如無可證明則其每日二百元之住宿費如
      何主張？換言之上訴人羅太國就上訴人王明仁於八十八年五月二十四日係退還
      系爭犬隻已有認識及合意，倘非如此，而係於支票退票後始為「退」還之合意
      ，則應以退票（僅十萬元，非三十九萬元）抵銷系爭犬隻價款，而非另行取回
      三隻黃金獵犬及一隻博美犬。直見兩造就系爭犬隻，已於八十八年五月解除契
      約之合意，上訴人實無須再舉證。況本件係上訴人王明仁先向上訴人羅太國買
      受犬隻，其後再予退，還故買受之價格與退還之價格兩者即應相當與合致，在
      別無折價之約定下，殊無片面認定上訴人羅太國主張之價格為真之餘地，而上
      訴人王明仁付款之標準係依上訴人羅太國之訂價，故在上訴人羅太國之計算書
      上，即不應有與上訴人王明仁不符之處，其關鍵在於上訴人羅太國係受款之一
      方，如以其主張之金額為真，則其當時向上訴人王明仁收取價有詐欺之嫌，上
      訴人王明仁就系爭犬隻係以三十八萬元購買，則上訴人羅太國即不得主張系爭
      犬隻僅值三十六萬五千元。
（四）本件之另一爭點，即上訴人羅太國於原審所提出之所謂「簽單」者，其真意究
      竟為何？姑且不論此簽單上所列價格與上訴人原先購買價格之差異，但就此簽
      單逐一探究，即見此簽單不實：
    (1)最易使人迷惑之處，即簽單累計總額，與右下角上訴人王明仁取回票據之金額
      相同；惟事實上由簽單上之加減及項目，應可認定者是，簽單《＋》號所表示
      者，即該項目之犬隻已在上訴人羅太國處，應由上訴人羅太國將價金返還上訴
      人王明仁，而《│》號所表示之項目，則表示係上訴人王明仁應給付予上訴人
      羅太國之部分。
    (2)基上，不難整理出簽單上，包括「黃金獵犬」三隻、「黑博美」一隻、「白博
      美」一隻，皆已上訴人羅太國取回，故上訴人羅太國應退還價金，至於「巴哥
      」三隻則為上訴人王明仁寄售，應將價入，而上訴人王明仁原先購入之「黃金
      獵犬」後所產並由上訴人王明仁出售之金隻幼犬，上訴人羅太國則將其價除，
      暫不論此種算法是否屬實與合理，至少至此尚稱能理解。
    (3)問題在於「＋５６０００」之部分，以前開所示之加減意義解釋，此筆表示上
      訴人羅太國應給付上訴人王明仁之金額，更且，綜合以上之加減，則剛好是三
      十九萬元，故若以上訴人羅太國之角度解釋，如此剛好得以抵銷上訴人所開具
      之兩紙支票之票款。
    (4)然事實上，上訴人羅太國於簽單左下角所載「３６５０００減去住宿１６８０
      ００再減扣補５６０００」之部分，與前開互相對照下，即見謬誤，按三六五
      ０００者，係十三隻瑪爾濟斯共三四五０００元加上一隻博美犬二萬元，然本
      件所存為兩隻博美犬，已在前開計算中皆已算入，故在此則不應再有博美犬價
      款之存在，既不應還有博美犬，則所謂之住宿費用即不得以十四隻狗計算，前
      列「５６０００」既為上訴人羅太國應給付上訴人王明仁用以抵銷三十九萬元
      票款之用，此處即不應再予扣補，且該「５６０００」究竟是何名目？根本不
      知，此簽單相互矛盾，已至灼然。
    (5)由此可知，簽單顯係上訴人羅太國杜撰而來，縱此簽單與同卷次頁所示，由上
      訴人王明仁書寫之價格有相符之處，惟此業據上訴人王明仁向本院說明，其係
      於電話中依上訴人羅太國所報之價格記載，並非真正之買受價格。
（五）上訴人王明仁曾於原審提出電話錄音之譯文，可知：
    (1)此電話係在上開簽單上，由上訴人王明仁所註記取回支票日期即七月二十五日
      之前，換言之，在此之前兩造除討論由上訴人王明仁將三隻黃金獵犬及一隻博
      美犬抵銷三十九萬元之票款外，上訴人王明仁更不只一次令上訴人羅太國將已
      退還之瑪爾濟斯價款退回，上訴人羅太國亦不止一次答應上訴人王明仁之要求
      ，顯見兩造早在七月二十日之前已達成退回之合意。
    (2)再，依譯文所示，兩造係同意以三隻黃金獵犬及一隻博美犬抵銷三十九萬元之
      票款外，無論上訴人王明仁實際給付價格或上訴人羅太國自行編列價格，加總
      均為三十七萬元，再加上一隻黑色博美犬，如果總價為三十九萬元，則該博美
      之價格即應為二萬元，而非上訴人羅太國自行編撰之一萬五千元，由此益見簽
      單所載顯非事實。
     (3)基上所陳，上訴人王明仁依向上訴人羅太國買受價格請求上訴人羅太國返還
       價金，均屬有據，上訴人羅太國實無拒不返還或扣抵之理由。
（六）至於原審判決命上訴人羅太國應給付部分，上訴人羅太國本即有給付之義務，
      自無住意指摘之理，而上訴人羅太國就其所辯餘款欲以系爭犬隻在上訴人王明
      仁處所生之犬隻出售及補償其損失等情，既無法舉證以實其說，是上訴人羅太
      國此部分之主張，顯非可採，上訴人羅太國之上訴即無理由。
三、證據：除援用原審之立證方法外，補提簽單影本一件、錄音譯文影本一件為證，
          並聲請訊問證人蔡志明。
乙、上訴人羅太國方面：
一、聲明：求為判決：(1)原判決不利於上訴人羅太國部分廢棄；(2)右廢棄部分，上訴
          人王明仁在第一審之訴及其假執行之聲請均駁回；(3)駁回上訴人王明仁之
          上訴。
二、陳述：除與原審判決書所載者相同茲予引用外，補稱：
（一）上訴人王明仁向上訴人羅太國購買瑪爾濟斯犬後，該犬亦生產幼犬，且幼犬經
      上訴人王明仁售出後，即將成犬送回上訴人羅太國寄宿，迄今仍留在上訴人羅
      太國店內，而該犬隻之住宿費用為上訴人王明仁對上訴人羅太國之務，如上訴
      人羅太國對上訴人王明仁有負債，亦請求抵銷。
（二）倘當初兩造無共識，何以將票退還，如有差價，何以將犬隻留在上訴人羅太國
      店內未取回？
三、證據：援用原審之立證方法。
    理      由
一、上訴人王明仁起訴主張：其於八十八三月二十八日向上訴人羅太國購買九隻瑪爾
    濟斯犬，每隻單價二萬五千元，於八十八年四月十日向上訴人羅太國購買同型犬
    四隻，每隻單價三萬元，及一隻白色博美犬單價三萬五千元，總價三十八萬元；
    且於向上訴人羅太國購買時，上訴人羅太國即向上訴人王明仁言明「如果不養時
    ，不可轉賣同業，不可外流出去，因為這些狗均為血統優良好狗，願原價買回」
    ；後因上訴人王明仁買入上揭犬隻後，發現有生理上之瑕疵，且上訴人羅太國前
    已聲稱如不願續養，願原價買回等語，上訴人王明仁乃於八十八年五月二十四日
    將上揭犬隻瑪爾濟斯犬十三隻及白色博美一隻退還上訴人羅太國，詎上訴人羅太
    國雖向上訴人王明仁收下所退還犬隻，竟不依約將價金返還上訴人王明仁；另王
    明仁於八十八年四月十五日有將本身所有之三隻巴哥犬委託上訴人羅太國出賣，
    當時上訴人王明仁向上訴人羅太國言明以每隻五千元之代價出售，惟上訴人羅太
    國代售後，竟向上訴人王明仁聲稱每隻僅賣四千元，共賣得一萬二千元，且此部
    分款項上訴人羅太國亦未將之交付上訴人王明仁，合計上訴人羅太國尚欠上訴人
    王明仁三十九萬二千元，爰依解除買賣契約之法律關係，請求上訴人羅太國應給
    付上訴人王明仁三十九萬二千元，及自支付命令聲請狀繕本送達之翌日即八十八
    年十一月五日起至清償日止，按週年利率百分之五計算之遲延利息，及陳明願供
    擔保請准宣告假執行等語。
二、上訴人羅太國則以：兩造於買賣當時並未約明上訴人王明仁可以任意退回所購買
    之犬，上訴人王明仁主張解除契約，並要求退還當初所購買之價金並無理由；上
    訴人王明仁雖有退還其所稱之十四隻犬，但因上訴人王明仁所交付上訴人羅太國
    之支票退票三十九萬元，自無返還上訴人王明仁價金之理由；再兩造其後於八十
    八年七月二十五日上訴人羅太國將上訴人王明仁之支票二紙返還上訴人王明仁時
    ，有關十四隻犬之價金，兩造即言明以七月二十五日以前之寄宿、洗澡美容及上
    訴人羅太國所交付之犬隻經上訴人王明仁將其所生之犬隻出售及補償上訴人羅太
    國之損失等抵除，兩造應已無糾葛；另上訴人王明仁所稱三隻巴哥犬部分，係每
    隻三千元，已於簽單上述明，上訴人王明仁另立價格，自與被告無關等語，資為
    抗辯。
三、經查：上訴人王明仁自八十八年三月間起陸續向上訴人羅太國購買犬隻，其中瑪
    爾濟斯犬十三隻、博美犬黑色、白色各一隻、黃金獵犬成犬二隻、幼犬一隻，而
    瑪爾濟斯犬十三隻中，有四隻價值十二萬元（每隻值三萬元）、另九隻則價值二
    十二萬五千元（即每隻值二萬五千元），而黃金獵犬三隻共價值三十七萬元，上
    訴人王明仁為支付購買犬隻之費用，曾交付票據號碼分別為ＦＡＺ000000
    0號、ＦＡＺ0000000號、發票日分別為八十八年六月三十日、同年七月
    三十一日、付款人均為中國農民銀行南屯分行、面額分別為十萬元、二十九萬元
    之支票二紙給上訴人羅太國，後上訴人王明仁曾於八十八年五月二十四日將前開
    瑪爾濟斯犬十三隻、白色博美犬一隻交還給上訴人羅太國，經上訴人羅太國收受
    ，嗣經上訴人羅太國提示票據號碼為ＦＡＺ0000000號、發票日為八十八
    年六月三十日、付款人為中國農民銀行南屯分行、面額分別為十萬元之支票遭退
    票，兩造遂生爭執，八十八年七月間上訴人羅太國再自上訴人王明仁處取得黑色
    博美犬一隻、黃金獵犬三隻，兩造嗣於八十八年七月二十五日就系爭兩造間購買
    犬隻之糾紛，曾分別書寫計算書（即編號Ａ、Ｂ之計算書），計算犬隻之價值、
    應退補數額之計算及上訴人王明仁收取支票二紙之證明，其中編號（Ａ）計算書
    ，除上訴人王明仁書寫收據之右下角所載「茲收到農銀ＦＡＺ0000000、
    ＦＡＺ0000000面額計參拾玖萬元正  王明仁７／２５」等語外，餘由上
    訴人羅太國撰寫，編號（Ｂ）計算書除倒寫之阿拉伯數字係由上訴人羅太國所書
    寫外，餘為上訴人王明仁所撰寫，上訴人王明仁於當日並收回前開二紙支票，上
    訴人王明仁另於八十八年四月十五日交付上訴人羅太國巴哥犬三隻，託上訴人羅
    太國代為出售，而上訴人王明仁前開所購之黃金獵犬於上訴人王明仁飼養期間生
    下幼犬四隻，上訴人王明仁將之分別出售他人等情，業據上訴人王明仁支票影本
    二件、上訴人羅太國提出之計算書（編號Ａ、Ｂ）影本二紙為證，復為兩造所不
    爭執，自堪信為真實。
四、兩造對於部分犬隻價格之計算及會算之結果互相應找補之金額尚有爭執，茲分別
    說明如下：
（一）上訴人王明仁雖主張其所購買之黑色博美犬一隻之金額為二萬元、而白色博美
      犬一隻之價格則為三萬五千元，惟查，上訴人此部分之主張核與其於八十八年
      七月二十五日自書之編號（Ｂ）計算書所載「黑博美１．５萬一隻、博美一隻
      ２萬」等語不符，而編號（Ｂ）計算書此部分之記載，則與上訴人羅太國所寫
      之編號（Ａ）計算書所載「黑博美１５０００」、「白博美２００００」等語
      相符，足見上訴人王明仁此部分之主張，與事實尚有不符，故於計算找補時，
      自應以「黑博美一萬五千元」、「白博美二萬元」之價格計算之。
（二）上訴人主張其託上訴人羅太國出售之巴哥犬三隻，其出售價格為一萬二千元（
      即每隻四千元），此部分上訴人羅太國應返還，惟此主張為上訴人羅太國所否
      認，其承認之售出價格為九千元（即每隻三千元），按編號（Ａ）計算書中已
      明載「巴哥９０００」等語，足見該上訴人王明仁所委託上訴人羅太國所售之
      巴哥犬三隻，其售出價格應為九千元無誤，上訴人王明仁主張為一萬二千元，
      並未舉證以實其說，尚無可採。雖上訴人於本院行準備程序時否認編號（Ａ）
      計算書上「巴哥９０００」等語，係當日之記載，然上訴人王明仁於原審言詞
      辯論期日時，經原審法院提示系爭之編號（Ａ）計算書時，除否認該計書左下
      角記載外，對其餘部分表示無意見等語（見原審八十九年七月十七日言詞辯論
      筆錄），足見其已自認編號（Ａ）計算書上所載「巴哥９０００」之真正，則
      其在本院空言否認，自無可取。
（三）上訴人羅太國主張上訴人所退還之黃金獵犬成犬生有幼犬四隻，上訴人王明仁
      將之出售得款八萬元應交還伊等語，上訴人王明仁則主張該幼犬四隻固有出售
      無誤，惟並不須交還上訴人羅太國，縱須交還因僅賣五萬八千元，上訴人羅太
      國扣八萬元亦屬過多等語；按上訴人確曾在八十八年間將前開所指黃金獵犬成
      犬生有幼犬四隻中之二隻出售給訴外人蔡志明，該二隻之總價為三萬八千元等
      情，業據證人蔡志明到庭證述明確（見本院九十年五月三日準備程序筆錄），
      則依上訴人羅太國之主張，另二隻之出售總價為四萬二千元，應尚在合理之範
      圍，上訴人王明仁主張其另外二隻出售給不詳姓名之阿忠總價二萬元云云，未
      提出任何證據方法以供查證，應無可採；況上訴人王明仁於原審言詞辯論期日
      時，經原審法院提示系爭之編號（Ａ）計算書時，除否認該計書左下角記載外
      ，對其餘部分表示無意見等語（見原審八十九年七月十七日言詞辯論筆錄），
      足見其已自認編號（Ａ）計算書上所載「幼犬Ｘ４隻－８００００」之真正，
      依該項記載足見上訴人不僅認同該同意該幼犬四隻以八萬元計算，並同意予以
      扣減，上訴人王明仁在本院空言主張不應扣減，或僅應扣減五萬八千元云云，
      均不足採信。
（四）故而，依編號（Ａ）計算書所示（不含左下角關於扣住宿費等之記載），兩造
      之會算結果，上訴人王明仁所交付可扣抵部分，為黃金獵犬三隻（得扣三十七
      萬元）、黑博美一隻（得扣一萬五千元）、白博美一隻（得扣二萬元）、委託
      上訴人羅太國出售巴哥三隻（九千元），合計可扣抵之費用為四十一萬四千元
      ，惟上訴人王明仁同意退還前開出售黃金獵犬幼犬四隻八萬元之代價，自應予
      以扣減，經扣減後，總計上訴人王明仁就此部分得用以和所取回支票面額相抵
      之部分即為三十三萬四千元（即四十一萬四千元減去八萬元），上訴人王明仁
      既取回面額三十九萬元之支票，業如前述，則經兩相找補，上訴人王明仁就此
      部分，自應再給付上訴人羅太國五萬六千元，此一事實復完全符合編號（Ａ）
      計算書所示（不含左下角關於扣住宿費等之記載），自可採信，上訴人王明仁
      主張該部分名目不符相互矛盾云云，並無可取。又按編號（Ａ）計算書上所示
      之《＋》、《│》純係表示數字「相加」、「相減」之意，此觀之編號（Ａ）
      計算書之記載甚明，上訴人王明仁主張計算書上所示《＋》號所表示者，即該
      項目之犬隻已在上訴人羅太國處，應由上訴人羅太國將價金返還上訴人王明仁
      ，而《│》號所表示之項目，則表示係上訴人王明仁應給付予上訴人羅太國之
      部分云云，未舉證以實其說，難以採信，則其據而主張不得再予扣減五萬六千
      元云云，自無可取。
（五）上訴人王明仁曾於八十八年五月二十四日將前開瑪爾濟斯犬十三隻交還給上訴
      人羅太國（另包含前開經會算之白色博美犬一隻）交還給上訴人羅太國，上訴
      人羅太國予以收受，惟尚未將該瑪爾濟斯犬十三隻之總價三十四萬五千元交還
      上訴人王明仁等情，業如前述，兩造有爭執者，乃係該次所交付之犬隻十四隻
      （即瑪爾濟斯犬十三隻、白色博美犬一隻），自由上訴人王明仁交付上訴人國
      太國時起，應否由上訴人王明仁給付上訴人羅太國寄宿費用？按上訴人羅太國
      主張上訴人王明仁應給付該等犬隻之住宿費用，無非係以編號（Ａ）計算書上
      左下角所記載應扣除「住宿１６８０００」等語，然上訴人王明仁否認該編號
      （Ａ）計算書上左下角之記載，係兩造會算時所記載，上訴人羅太國復未舉證
      證明該等記載確係會算當日所填寫，已難確信為真，況依該記載，其用以計算
      上訴人王明仁得找回金額之部分，係填載為三十六萬五千元，而此部分根據上
      訴人王明仁所填載之編號（Ｂ）計算書所示，實際上係包含白色博美犬一隻之
      二萬元在內，但該白色博美犬一隻之二萬元，已在前開所示之編號（Ａ）計算
      書上，於計算扣抵票款時業已扣除，衡情顯無再予以扣除一次之理？就該編號
      （Ａ）計算書上左下角所載，確係兩造當場會算而記載，自可輕易發現此一情
      形，上訴人羅太國並非至愚，當無為重複扣款之行徑，足見上訴人王明仁主張
      該編號（Ａ）計算書上左下角之記載並非當時所為，尚非子虛；再者，如兩造
      於會算當時已就該，瑪爾濟斯犬十三隻之款項問題達成協議，則根據系爭編號
      （Ａ）計算書上所載，上訴人羅太國尚應給付上訴人王明仁十四萬一千元，則
      當時兩造既有爭執，上訴人王明仁豐有不要求上訴人羅太國付現金、票據或立
      下字據以為憑據之理？是尚難以系爭編號（Ａ）計算書上左下角之記載，即謂
      上訴人王明仁同意扣除系爭十四隻犬隻之住宿費。又，上訴人羅太國於原審自
      認本件上訴人王明仁確有退還十四隻狗，僅因有支票跳票，始未將款項返還上
      訴人王明仁等語（見原審八十九年六月十九日言詞辯論筆錄），足見上訴人羅
      太國亦確認上訴人王明仁所交還之十四隻犬隻，意在解除兩造間之契約，否則
      如僅係暫託上訴人羅太國保管，上訴人羅太國豈有自認應退款給上訴人之理？
      雖上訴人羅太國曾於八十八年六月二十四日以台中北屯郵局第一五二五號存證
      信函通知上訴人王明仁，應取回系爭十四隻犬隻及付清寄宿費用等語，固有該
      存證信函影本一件在卷可稽，惟上訴人王明仁於收受該信函後隨即於同年六月
      二十八日委託訴外人楊傳珍律師代為發律師函否認將系爭十四隻犬隻交付給上
      訴人羅太國係委託清洗，並主張係退回等語，亦有該八十八精民字第００四八
      號函影本一件附卷可參，自尚難以該台中北屯郵局第一五二五號存證信函，認
      上訴人王明仁交付上訴人羅太國上開十四隻犬隻僅係暫寄而已。而上訴人王明
      仁所提為上訴人羅太國所不爭之錄音帶及其譯文中記載，「（上訴人羅太國：
      ）你那瑪爾濟斯算算看多少，我該退給你的，退給你呀，我做事情不會像你那
      樣」、「（上訴人王明仁：）你就是說，我這三隻狗連同博美狗抓過，去抵票
      錢就對了」、「（上訴人羅太國：）對呀」等語，有該錄音帶一捲及譯文一份
      在卷足憑，可見兩造於八十八年七月上訴人王明仁退回黑色博美犬一隻、黃金
      獵犬三隻之前，即已就系爭上訴人王明仁所退還之瑪爾濟斯犬十三隻及白色博
      美犬一隻部分，達成解除契約退狗退款之合意，自非遲至八十八年七月二十五
      日兩造始達成解除契約之合意，是上訴人羅太國系爭編號（Ａ）計算書上左下
      角之記載之住宿費用十六萬八千元（即算至八十八年七月二十五日止）等語，
      即顯與實情不符，上訴人王明仁並非至愚，當無同意之可能，自難憑該編號（
      Ａ）計算書上左下角之記載，即認兩造間就此部分有所協議，而認上訴人王明
      仁應給付上訴人羅太國住宿費用十六萬八千元，上訴人羅太國部分之抗辯，自
      無可採，至於其事後於訴訟繫屬中，復主張尚應扣除犬隻之美容費用等，未舉
      證以其說明，自無可採。
（六）綜上所述，本件上訴人羅太國於兩造會算後，尚應返還上訴人王明仁之款項為
      三十四萬五千元（瑪爾濟斯犬十三隻之總價，本件不得以三十六萬五千元計算
      之理由，係因其中白色博美犬一隻之二萬元，已在前開所示之編號（Ａ）計算
      書上，於計算扣抵票款時業已扣除，不得列入），扣除前開折抵交還上訴人王
      明仁所溢付之五萬六千元，尚應返還上訴人王明仁二十八萬九千元。
五、從而，本件上訴人王明仁訴請上訴人羅太國給付其二十八萬九千元，及自八十八
    年十一月五日（支付命令送達翌日）起至清償日止，按週年利率百分之五計算之
    利息，為有理由，應予准許，逾此部分之請求，於法無據，應予駁回；原審所為
    上訴人王明仁勝訴部分（即命上訴人羅太國應給付上訴人王明仁十四萬一千元，
    及自八十八年十一月五日起至清償日止，按週年利率百分之五計算之利息），於
    法核無不合，上訴人羅太國上訴意旨，指摘原判決此部分不當，求為廢棄改判，
    非有理由，應駁回上訴人羅太國之上訴；至於原審所為上訴人王明仁敗訴部分，
    其中關於上訴人王明仁求為再命上訴人羅太國給付十四萬八千元，及自八十八年
    十一月五日起至清償日止，按週年利率百分之五計算之利息部分，原判決未審酌
    該編號（Ａ）計算書上左下角記載之應返還總價為三十六萬五千元及應扣除住宿
    費用十六萬八千元部分，並非兩造當場合意所為等情，而為上訴人王明仁此部分
    敗訴之判決，容有未洽，上訴人王明仁上訴意旨，指摘原判決此部分不當，而聲
    明廢棄，為有理由，爰將此部分改判如主文第二項所示；至於上訴人王明仁所為
    上訴之其餘部分，原判決以兩造會算而無給付義務，經核並無不合，上訴人王明
    仁指摘原判決此部分不當，求為廢棄改判，並無理由，應駁回其此部分之上訴。
六、據上論結，本件上訴人王明仁之上訴，為一部有理由、一部無理由，上訴人羅太
    國之上訴為無理由，依民事訴訟法第四百三十六條之一第三項、第四百四十九條
    第一項、第四百五十條、第七十八條、第七十九條但書，判決如主文。
中      華      民      國    九十      年      八      月    二十四    日
~B臺灣臺中地方法院民事第四庭
~B  審判長  法  官  王  銘
~B          法  官  周靜秀
~B          法  官  李國增
右為正本係照原本作成。
本判決不得上訴。
中      華      民      國    九十      年      八      月    二十四    日
~B法院書記官


司法院資訊處製作；財團法人民間司法改革基金會備份。
